臺灣高等法院臺中分院刑事判決　　　　96年度上易字第1161號
上　訴　人　臺灣臺中地方法院檢察署檢察官
被　　　告　甲○○
選任辯護人　蕭隆泉　律師
上列上訴人因被告妨害自由案件，不服臺灣臺中地方法院96年度
易字第761號中華民國96年5月2日第一審判決（起訴案號：臺灣
臺中地方法院檢察署96年度調偵字第65號），提起上訴，本院判
決如下：
    主    文
原判決撤銷。
甲○○以強暴妨害人行使權利，處拘役參拾日，如易科罰金，以
新臺幣壹仟元折算壹日。減為拘役拾伍日，如易科罰金，以新臺
幣壹仟元折算壹日。
    犯罪事實
一、甲○○與乙○○係同住在臺中市○○街298巷2弄之鄰居，平
    日屢因停車問題發生糾紛，2人心中均有不滿，於民國95年8
    月28日13時30分許，乙○○欲駕車外出，遭甲○○車輛擋住
    而未能順利駛出，經甲○○以倒車方式將其車牌號碼UQ－
    1886 號自用小客車移出暫停在永興街298巷道路上，乙○○
    順利將其車輛駛出後，竟將其車輛停置在永興街298巷與2弄
    之路口，並下車走到甲○○所駕之車號UQ－1886號小客車旁
    ，口中唸唸有詞，並數度以右手手指指向車內之甲○○，遲
    不離去；迨乙○○轉身離開，走到接近298巷2弄弄口時，適
    甲○○欲駕駛上開車號UQ－1886號小客車駛回298巷2弄，見
    乙○○在其右前方步行，即基於妨害自由之犯意，以駕駛上
    開小客車未減速而緩緩向乙○○逼近之強暴方式，致使乙○
    ○為避免遭上開小客車撞擊，以小碎步退開閃離，而妨害乙
    ○○正常步行之權利。
二、案經乙○○訴由臺中市警察局第二分局報請臺灣臺中地方法
    院檢察署檢察官偵查起訴。
    理    由
一、按被告以外之人於審判外之陳述，雖不符刑事訴訟法第159
    條之1至第159條之4之規定，然經當事人於審判程序同意作
    為證據，法院審酌該言詞陳述作成時之情況，認為適當者，
    亦得為證據；當事人、代理人或辯護人於法院調查證據時，
    知有刑事訴訟法第159條第1項不得為證據之情形，而未於言
    詞辯論終結前聲明異議者，視為有前項之同意，刑事訴訟法
    第159條之5定有明文。查告訴人乙○○於警詢、偵查中所為
    之陳述，固為審判外之陳述而屬傳聞證據，惟被告就前開審
    判外之陳述，於原審及本院審理中均不爭執其證據能力，亦
    未曾於言詞辯論終結前聲明異議，本院審酌上開陳述作成時
    之情況，並無違法取證之瑕疵，認以之作為證據為適當，依
    前揭規定，上開審判外之陳述，自有證據能力，合先敘明。
二、訊據被告甲○○矢口否認上開犯行，並辯稱當日告訴人悻悻
    然走回自己汽車後，被告緩緩將車輛左轉駛回298巷2弄內，
    因告訴人將其車輛橫放在巷弄口，被告迫於無奈，只得以極
    慢之速度，從所剩不多之巷弄口空隙通行而過，被告並無施
    暴妨害告訴人步行權利之行為云云。經查：
  (一)被告甲○○於95年8月28日13時30分許，因告訴人乙○○欲
    駕車外出，遭甲○○車輛擋住而未能順利駛出，經甲○○以
    倒車方式將其車牌號碼UQ－1886號自用小客車移出暫停在永
    興街298巷道路上，使乙○○順利將其車輛駛出，而告訴人
    乙○○卻將其車輛停置在永興街298巷與2弄之路口，並下車
    走到甲○○所駕之車號UQ－1886號小客車旁，口中唸唸有詞
    ，並數度以右手手指指向車內之甲○○，遲不離去，迨乙○
    ○轉身離開，走到接近298巷2弄時，適甲○○欲駕駛上開車
    號UQ－1886號小客車駛回298巷2弄，在其小客車靠近告訴人
    時，仍以相同之速度繼續左轉，其小客車車身因之靠近告訴
    人身體，告訴人乃以小碎步後退閃避被告之車輛等情，業據
    被告供述在卷，並經原審法院及本院當庭勘驗本案案發當時
    路口2處監視器影像光碟無誤，有勘驗筆錄及該監視器影像
    光碟翻拍之照片可資佐證（見原審卷宗第32至47頁、第54、
    55 頁、本院審判筆錄），堪信屬實。
  (二)茲應審究者，為被告甲○○駕駛上開小客車靠近告訴人時，
    有無妨害自由之犯行，敘明如下：
  (1)本件被告甲○○如何駕駛上開小客車靠近告訴人一節，業經
    證人即告訴人乙○○於警詢、偵查、原審及本院審理中指述
    綦詳，又原審法院於96年4月18日審理時，當庭勘驗案發當
    時路口2處監視器影像光碟結果，「第二點：其後告訴人走
    回其停車處，被告則開車欲左轉進入298巷2弄，當時告訴人
    已先站在被告所駕駛車輛之右前方，被告則駕車欲往298巷2
    弄內行駛，行駛之速度無明顯變化，向告訴人靠近時，告訴
    人小碎步後退，告訴人小碎步後退時，被告之車輛仍以相同
    之速度繼續左轉，然後告訴人閃開。第三點：當時告訴人的
    車輛停放在298巷及298巷2弄之交叉路口處，但被告所駕駛
    之UQ－1886號小客車，仍可自298巷轉入298巷2弄」，有勘
    驗筆錄可稽（見原審卷宗第54、55頁）。可知被告車輛行駛
    靠近告訴人時，速度無明顯變化，且當時告訴人已先站在被
    告所駕駛車輛之右前方，被告於本院審理時辯稱當時在巷口
    還有一部小貨車，伊轉進去的時候看不到告訴人云云，應屬
    飾卸之詞，不可採信。則被告對告訴人站立在右前方一事，
    應無不知之理，而被告明知其情，卻未減速或煞車停止行進
    ，仍持續前行，致告訴人為閃避其車，不得不以小碎步後退
    ，難認被告對告訴人無妨害自由之犯意。
  (2)被告駕駛上開車輛如何靠近告訴人之過程，經本院當庭勘驗
    案發當時路口2處監視器影像光碟結果，該光碟內容顯示：
    49秒：畫面右上角告訴人出現走向其自用小客車。
    50秒：畫面出現告訴人順時針方向轉半身（右腳後退）。
    51秒：畫面出現告訴人左腳向左跨移1 步。
　　52秒：畫面右前端出現告訴人面朝被告車輛向後退2步，被
　　　　  告車輛轉彎駛入2弄。
　　53秒：畫面出現被告車輛持續前行，告訴人又後退2步。
    54秒：畫面出現告訴人向左前方移閃，而被告車輛駛近，兩
　　　　　者距離甚近，但無法看出被告車輛與告訴人身體是否
  　　　　有接觸。
  　55秒：畫面出現被告車輛繼續往前駛過。
  　56秒：畫面出現告訴人左腳向前，目視被告車輛通過，畫面
          左下角有一婦女亦轉頭目視。
          （見本院卷宗第65、66頁）
    由此可知，被告駕駛上開車輛，在靠近告訴人之過程中，告
    訴人乙○○確因被告所駕車輛逼近，在正常步行之際，改以
    小碎步退開閃離，以避免遭被告所駕車輛撞及，足認被告所
    為，已妨害告訴人乙○○正常步行之權利。
  (三)此外，復有監視器影像光碟翻拍照片13張在卷可稽，被告所
    辯伊係迫於無奈，只得以極慢之速度，從所剩不多之巷弄口
    空隙通行而過，被告並無施暴妨害告訴人步行權利之行為云
    云，顯為卸責之詞，不可採信。本件事證明確，被告犯行洵
    堪認定。
三、核被告所為，係犯刑法第304條第1項之強制罪。被告犯罪事
    證明確，原審未予依法論科，遽為無罪之諭知，顯有未合，
    檢察官提起上訴指摘原判決不當，為有理由，應由本院予以
    撤銷改判。爰審酌被告之素行、犯罪之動機、目的、手段、
    對告訴人所生之損害及被告犯罪後否認犯罪，態度不佳等一
    切情狀，量處如主文第2項所示之刑，並諭知易科罰金之折
    算標準，以資懲儆。又為紀念解除戒嚴20週年，予罪犯更新
    向善之機，所制定之中華民國96年罪犯減刑條例業於96 年7
    月16日生效實施，被告犯罪時間在中華民國96年4月24 日以
    前，所犯之罪合於減刑條件，爰依法減其刑期2分之1，以啟
    自新。
據上論斷，應依刑事訴訟法第369條第1項前段、第364條、第299
條第1項前段，刑法第304條第1項、第41條第1項前段，刑法施行
法第1條之1、中華民國96年罪犯減刑條例第2條第1項第3款、第7
條，判決如主文。
本案經檢察官丙○○到庭執行職務。
中　　華　　民　　國　　96　　年　　8 　　月　　16　　日
            刑事第七庭  審判長法　官　林　榮　龍
                              法　官　張  惠　立
                              法　官　鄭　永　玉
上列正本證明與原本無異。
不得上訴。
                              書記官　　瑞　芳
中　華　　民　　國　　96　　年　　8 　　月　　16  　日
